臺灣士林地方法院民事判決　　　　　　　 95年度訴字第417號
原　　　告　大來影業有限公司
法定代理人　甲○○
訴訟代理人　李漢鑫律師
複代理人　　許諺賓律師
被　　　告　鼎隆汽車股份有限公司
法定代理人　己○○
被　　　告　裕隆汽車製造股份有限公司
法定代理人　乙○○
共　　　同
訴訟代理人　余淑杏律師
複代理人　　莊佳樺律師
　　　　　　戊○○
　　　　　　庚○○
　　　　　　丁○○
共　　　同
訴訟代理人　羅詩蘋律師
上列當事人間返還價款事件，本院於96年6 月28日言詞辯論終結
，判決如下：
    主  文
被告鼎隆汽車股份有限公司、裕隆汽車製造股份有限公司應給付
原告新臺幣捌拾萬元及自民國九十五年六月九日起至清償日止按
年息百分之五計算之利息；於其中一名被告清償時，其他被告於
該清償範圍內免除其給付義務。
訴訟費用新臺幣壹萬柒仟貳佰陸拾元由被告負擔。
本判決於原告以新台幣貳拾柒萬元供擔保後，得假執行，但被告
如於假執行程序實施前，以新臺幣捌拾萬元為原告預供擔保後，
得免為假執行。
    事  實  及  理  由
一、原告起訴主張：
  (一)訴外人張寶鳳於民國93年12月29日向訴外人裕信汽車股份有
    限公司（下稱裕信公司）訂購1 部雷諾1.6 JA4CMIB 新車（
    車牌號碼8666-DV） （下稱系爭車輛），約定領牌人為原告
    ，領照日為94年1 月5 日，系爭車輛交車後於94年2 月即發
    生(1)右邊車門下雨會漏水及進水、(2)玻璃右側及前檔窗戶會
    嚴重起霧、(3)車子剎車會有很大聲響、(4)右門車窗升降有異
    常聲響之問題（下稱4 大問題），送修2 次均未改善，影響
    原告行車安全，經協商後被告裕隆汽車製造股份有限公司（
    下稱裕隆公司）於94年7 月28日簽訂備忘錄，承諾裕隆公司
    將於94年8 月10日前，將該4 大問題改善解決，否則裕隆公
    司願意更換同款新車1 部或退還全額車款予原告。詎裕隆公
    司遲於94年8 月25日始進行維修，被告鼎隆汽車股份有限公
    司（下稱鼎隆公司）並於94年9 月3 日出具維修保證書，保
    證於維修交車後3 個月內即94年9 月7 日至12月7 日，如再
    發生該4 大問題，鼎隆公司亦同意更換同款新車1 部或退還
    全額車款予原告。然系爭車輛於94年9 月間仍因同樣問題進
    廠維修2 次，仍無法徹底解決剎車時會有異聲之問題，被告
    裕隆公司依上開備忘錄，被告鼎隆公司依上開維修保證書，
    均負有更換同款新車1 部或退還全額車款予原告之義務，被
    告2 人所負為不真正連帶債務。
  (二)原告並於95年6 月8 日以民事陳報（一）繕本之送達限期10
    日催告被告就更換同款新車或退還全額車款，二者擇其一履
    行，被告均未於期限內行使選擇權，原告乃於96年4 月17日
    選擇請求被告退還全額車款，為此，爰依系爭備忘錄及維修
    保證書之約定，並依民法第210 條規定移轉選擇權予原告，
    請求被告退還系爭車輛車款80萬元，並聲明，除擔保金額外
    ，餘如主文所示。
二、被告辯稱：
  (一)被告裕隆公司在94年7 月28日簽訂系爭備忘錄承諾於94年8
    月10日前排除系爭車輛該4 大問題，由於系爭車輛之零件需
    由國外進口，作業時間較長，無法即時進行修復，裕隆公司
    乃於8 月初向原告表示，因進口零件需等待3 週左右的時間
    ，經原告同意後，將維修日期往後順延至94年8 月25日，固
    被告鼎隆公司出具之維修保證書，保固期間才會自94年9 月
    7 日開始。
  (二)系爭車輛該4 項問題，業於94年8 月25日維修當日全部排除
    ，已不復有系爭備忘錄及維修保證書所擔保之4 項問題。原
    告雖辯稱於94年9 月12日、9 月26日及9 月27日該車仍因同
    樣問題而送廠維修，惟查原告所稱之剎車異音問題實係原告
    之主觀感受，煞車聲音之問題，係因系爭車種之煞車系統，
    為增加瞬間煞車的靈敏性，而將煞車碟盤及煞車片加大，故
    於煞車時可增加阻力，安全性較佳，因摩擦面積較廣，故煞
    車之音量較高。然而，此係系爭車種煞車安全設計考量所致
    ，其煞車音量並不會對煞車性能有任何不良影響。但因原告
    屢向被告反應對於該音量感到不適而要求被告改善，被告乃
    調整煞車片及煞車盤之角度，其後系爭車輛之煞車音量已大
    為減低，原告亦曾向被告表示確已獲得改善，此由94年10月
    以後之交修單均未再提及煞車異音問題可證。
  (二)原告雖以被告技師長丙○○於原告94年9 月27日自書之修車
    單上記載「剎車第3 次了，還是有聲響，尖銳的ㄐ一ㄐ一聲
    」勾選並記載「來令片檢查」云云，以為被告有系爭備忘錄
    及維修保證書所擔保之條件成就，惟查，該等項目均係原告
    自行書寫，並無交修單可稽，系爭汽車於該日並未進廠維修
    ；退萬步言，縱被告之技術人員確有於該日檢修系爭汽車，
    因原告抱怨仍有該等問題，被告技術人員，基於服務客戶之
    旨，自會依客戶之要求再次做確認，此為事理之常，原告以
    此主張系爭車輛仍有煞車聲異常問題，委不足採。
  (三)另原告之系爭車輛於94年10月6 日在台北市○○街4 巷口與
    訴外人邱金成駕駛車號758-CE之車輛發生車禍，原告系爭車
    輛於94年10月11日所為之修繕與被告應擔保之4 項問題無關
    。
  (四)台北科技大學就系爭車輛所為之鑑定雖稱「有關本案車輛噪
    音量過高，經判定該車自動變速箱故障，換檔機制進入保護
    模式，無法換檔導致高速時引擎轉速過高，噪音過大」等語
    。惟依該鑑定報告系爭車輛之噪音實係因自動變速箱故障所
    致，且係於換檔時方會產生噪音問題，並非系爭車輛剎車時
    所產生之噪音，此非被告依備忘錄或維修保證書所應負之保
    證責任範圍。況系爭車輛因原告久未使用且未進行任何保養
    ，車況自然不佳，該等問題無從認定為系爭車輛出場時即存
    有之瑕疵。
 (五)綜上，原告之請求無理由，並聲明：(一)原告之訴及假執行聲
   請均駁回。(二)如受不利益判決，願供擔保請准宣告免為假執
   行。
三、兩造不爭執之事項：(一)張寶鳳於93年12月29日向裕信公司訂
    購系爭車輛。(二)購買系爭車輛之車款為80萬元。(三)原告與被
    告裕隆公司在94年7 月28日簽訂系爭備忘錄。(四)原告與被告
    鼎隆公司於94年9 月3 日簽訂系爭維修保證書。
四、本件系爭車輛係張寶鳳向裕信公司所購買，被告2 公司均非
    該車輛買賣契約之出賣人，為兩造所不爭執，是被告均不負
    買賣契約出賣人之瑕疵擔保責任及債務不履行責任。本件經
    過兩造協議後簡化爭點為：(一)原告主張系爭車輛仍有煞車聲
    過大問題，系爭備忘錄及維修保證書所約定之條件業已成就
    ，有無理由？(二)如系爭備忘錄及維修保證書所約定之條件業
    已成就，原告請求被告給付之金額有無理由？茲審酌分述如
    下：
  (一)原告主張系爭車輛仍有煞車聲過大問題，系爭備忘錄及維修
    保證書所約定之條件業已成就，有無理由？
    1.原告主張被告裕隆公司所簽訂之備忘錄，係承諾裕隆公司
      應於94年8 月10日前，將系爭車輛4 大問題改善解決云云
      ，並據其提出備忘錄影本1 份為證（見本院卷第12頁），
      被告裕隆公司對其簽訂系爭備忘錄乙節，雖不爭執，惟辯
      稱：由於系爭車輛之零件需由國外進口，被告裕隆公司乃
      經原告同意將維修日期往後順延到零件到廠後即94年8 月
      25 日 等語。經查：被告裕隆公司所辯，業經證人丙○○
      於95 年6月5 日言詞辯論期日時證稱：「簽訂備忘錄後，
      我們當場就離開，另約時間由鼎隆公司派人去取車，取車
      後檢修漏水等四項問題，最主要是漏水的問題，檢查後認
      定門板有問題，有一個零件要從國外訂料，需要三個禮拜
      ，有告訴原告，原告同意零件到後，再通知原告進廠。零
      件到後，我們提供代步車給原告，系爭車子回廠更換零件
      」等語相符（見本院卷第230 頁），並有94年8 月25日之
      交修單可稽（見本院卷第44頁）。依常情推之，若非經原
      告同意將維修日期往後順延到零件到廠後，則於94年8 月
      10日屆期後，原告大可依系爭備忘錄向被告裕隆公司主張
      權利，焉有於94年8 月25日猶願將系爭車輛送交被告鼎隆
      公司進行維修，且依該交修單之記載，原告之法定代理人
      不惟在該交修單之顧客欄簽名並以信用卡支付維修費用96
      0 元，是被告裕隆公司所辯系爭車輛之維修日期經原告同
      意順延至94年8 月25日乙節，應堪採信。
    2.本件應探究者係94年8 月25日後，系爭車輛是否仍有煞車
      聲過大問題？經查：原告主張其後仍有該問題，業據提出
      94 年9月12日、9 月27日原告自書之修車單上各1 張（見
      本院卷第82、83頁）為證，依該9 月12日之修車單上記載
      「剎車有很大聲響，（勾選），更換前後車輪剎車來令片
      測試ｏｋ」，該9 月27日之修車單上記載「剎車第3 次了
      ，還是有聲響，尖銳的ㄐ一ㄐ一聲，（勾選），來令片檢
      查」，並經證人丙○○證稱：「（問：94年9 　月12日當
      時有否更換煞車的來令片？）原告主張煞車有聲音，我們
      就更換來令片」、「（提示9 月27日原告自書之修車單，
      問：是否看過？是否維修？）有看過。有維修這些項目」
      等語（見本院卷第233 頁），由此可見系爭車輛於94年9
      月12日、9 月27日間仍有煞車聲音過大之問題，否則維修
      員僅須記載測試無異即可，何須更換來令片？甚至於訴訟
      進行中之96年1 月間本院委請國立台北科技大學鑑定，其
      鑑定結果為「本案車輛噪音量過高，經判斷該車自動變速
      箱故障，換檔機制進入模式，無法換檔導致高速時引擎轉
      速過高，噪音過大」，有該大學96年1 月16日北科大車字
      第960004號函可稽（見本院卷第180 頁），雖鑑定結果該
      車噪音過大係因自動變速箱故障，換檔機制進入模式，無
      法換檔導致高速時引擎轉速過高所致，並非單純煞車時聲
      音過大。惟依社會常情觀之，一般駕駛人並無專業判斷能
      力，其所能陳述者僅其主觀感受該車於駕駛時噪音過大，
      無法明確指出究竟係煞車、高速行駛或換檔間所產生之噪
      音，亦屬人情之常。本院認應解釋為僅須於駕駛過程中噪
      音過大，即屬系爭備忘錄及維修保證書所保證之範圍，較
      為公允，是原告主張系爭備忘錄及維修保證書所約定之條
      件業已成就乙節，應堪採信。被告辯稱其所擔保者僅係煞
      車時聲音過大問題，高速行駛時之噪音過大並非其擔保之
      範圍云云，尚不足採。
    (二)如系爭備忘錄及維修保證書所約定之條件業已成就，原告
      請求被告給付之金額有無理由？
      兩造系爭備忘錄及維修保證書所約定之條件既已成就，一
      如前述，依約定原告即得請求被告就更換同款新車或退還
      全額車款，二者擇其一履行。又按於數宗給付中得選定其
      一者，其選擇權屬於債務人。選擇權未定有行使期間者，
      債權至清償期時，無選擇權之當事人，得定相當期限催告
　　　他方當事人行使其選擇權，如他方當事人不於所定期限內
      行使選擇權者，其選擇權移屬於為催告之當事人，民法第
      208 條前段、第210 條第2 項、第3 項分別定有明文。本
      件選擇權屬於被告，且選擇權未定有行使期間，原告於95
      年6 月8 日以民事陳報（一）繕本之送達限期10日催告被
      告就更換同款新車或退還全額車款，二者擇其一履行，被
    　告均未於期限內行使選擇權，依民法第210 條規定選擇權
      移屬於原告，原告乃於96年4 月17日選擇請求被告退還全
      額車款80萬元，是依系爭備忘錄及維修保證書之約定，及
      民法上開規定，原告請求被告給付80萬元；且被告2 人所
      負為不真正連帶債務。於其中一名被告清償時，其他被告
      於該清償範圍內免除其給付義務，其請求為有理由。
五、從而，本件原告依系爭備忘錄及維修保證書之約定請求被告
    給付80萬元，及自起訴狀繕本送達翌日後之95年6 月9 日起
    至清償日止按年息百分之5 計算之利息；於其中一名被告清
    償時，其他被告於該清償範圍內免除其給付義務，為有理由
    ，應予准許。
六、兩造均陳明願供擔保請准宣告假執行與免假執行，經核均無
    不合，爰分別酌定相當擔保金額，併予准許。
七、本件事證已臻明確，兩造其餘攻擊防禦力法及舉證，經審酌
    與本件判決結果不生影響，爰不予逐一論述，另原告請求本
    院傳喚證人邱金成、施宣吉，本院斟酌其陳報之待證事實，
    認無傳喚必要，併此敘明。
八、訴訟費用負擔之依據：民事訴訟法第78條、第87條第1 項。
中　　華　　民　　國　　96　　年　　7 　　月　　18　　日
                  民事第一庭  法  官  陳靜芬
以上正本證明與原本無異。
如對本判決上訴須於判決送達後20日內向本院提出上訴狀。
中　　華　　民　　國　　96　　年　　7 　　月　　26　　日
                              書記官  阮弘毅
訴訟費用計算書：
項      目            金額（新台幣）
第一審裁判費          8,700元
證人旅費                560元
鑑定費　　　　　　　　8,000元
                 合計17,260元
